【裁判字號】    92,交訴,47
【裁判日期】    920429
【裁判案由】    公共危險等
【裁判全文】
臺灣高雄地方法院刑事判決                          九十二年度交訴字第四七號
    公  訴  人  臺灣高雄地方法院檢察署檢察官
    被      告  乙○○
右列被告因公共危險等案件，經檢察官聲請簡易判決處刑（九十二年度調偵字第一六
五號），本院認不宜以簡易判決處刑，適用通常程序審理，判決如左：
    主  文
乙○○服用酒類，不能安全駕駛動力交通工具而駕駛，處有期徒刑貳月；又駕車肇事
致人受傷而逃逸，處有期徒刑拾月。應執行有期徒刑拾月，緩刑參年。
    事  實
一、乙○○明知服用酒類，不能安全駕駛動力交通工具，不得駕車行駛，竟於民國九
    十一年九月二十八日晚間十時至十一時許，在高雄縣鳳山市五甲地區某地飲用啤
    酒後，已達於反應較慢、感覺減低、思考改變、個性行為改變、步態不穩、噁心
    嘔吐、精神混惑不清晰並影響駕駛，仍於同日十一時三十分許，駕駛動力交通工
    具即車牌ＹＵ─三二八八號賓士廠牌自小客車，沿高雄縣鳳仁路由南往北方向行
    駛，於翌日凌晨一時五十分許，途經高雄縣仁武鄉○○路與仁雄路設有閃光號誌
    燈之交岔路口時，本應注意汽車行經設有閃光黃燈之交岔路口，應減速慢行，注
    意安全，小心通過，竟在酒精之發作之下，以時速六、七十公里之速度疾駛，適
    有未考領機車駕駛執照之丙○○騎乘車牌號碼ＭＺ六─六二六號重型機車，沿仁
    雄路由西往東行駛而至，乙○○見狀閃避不及，造成所駕駛之自小客車車頭正面
    撞擊丙○○所騎乘之重型機車車身，使丙○○彈至路口東北方之鳳仁路旁，並將
    該機車往鳳仁路北向車道推行七十九點四公尺，致使丙○○受有右髖臼粉碎性骨
    折、右腳第四庶骨骨折、廣泛性擦挫傷（公訴人誤繕為頭部外傷、骨盆骨折）之
    傷害。詎乙○○於肇事致人受傷後，竟未下車察看並為必要救護，反另起犯意駕
    車逃離現場，嗣經路人丁○○記下車牌並通知路過之社區守望相助巡守車，始由
    巡守車隊員在仁雄路十六號前逮捕乙○○，並將乙○○帶回車禍現場交由到場警
    員處理，經警員甲○○對乙○○測試酒精濃度，發現乙○○呼氣所含酒精濃度高
    達每公升○點六三毫克，而知悉上情。
二、案經高雄縣政府警察局仁武分局報請臺灣高雄地方法院檢察署檢察官偵查後聲請
    簡易判決處刑。
    理  由
一、訊據被告乙○○，對於右揭時、地於飲酒後其吐氣所含酒精成份已達每公升０點
    六三毫克，明知自己精神狀態已達不能安全駕駛之程度，仍貿然駕車行駛，於行
    經鳳仁路與仁雄路交岔路口時，猶以時速六、七十公里之速度疾駛，造成其駕駛
    之上開自小客車車頭撞擊被害人丙○○之機車車身，致被害人丙○○受有右髖臼
    粉碎性骨折、右腳第四庶骨骨折、廣泛性擦挫傷等傷害之事實，供承不諱，惟矢
    口否認有肇事逃逸之犯行，辯稱：當時伊沿鳳仁路由南往北行駛，於行經鳳仁路
    與仁雄路交岔路口欲左轉往西行駛時，被害人丙○○突然闖越紅燈由仁雄路往仁
    心路方向衝過來，造成伊所駕駛之自小客車左前保險桿擦撞到丙○○所騎乘之機
    車，伊聽到撞擊聲很大，發覺不對勁，立刻往路邊慢停靠，在距離肇事地點約八
    十至一百公尺之仁雄路停下並返回車禍現場察看云云。惟查：
  (一)右揭有關被告服用酒類後駕車上路之事實，業據被告於本院審理中坦承不諱，並
    有被告於服用酒類後經警於翌日凌晨二時三十七分許，仍測得其呼氣酒精濃度達
    每公升○點六三毫克一節，有酒精測試單及記載被告為警查獲後有嘔吐等情事之
    測試觀察紀錄表各一紙附在警卷足憑，參以鳳仁路與仁雄路係設有閃光黃燈與閃
    光紅燈之交岔路口，業經證人甲○○警員證述在卷（見本院卷第二○頁），並有
    道路交通事故調查報告表在卷可資佐證，被告竟一再陳稱當時鳳仁路為綠燈號誌
    （見本院卷第一三頁），及被告以時速六、七十公里之速度疾駛撞擊被害人後，
    猶將被害人所騎乘之機車推行七十九點四公尺遠，有上開道路交通事故調查報告
    表在可證，足認被告當時顯因酒意發作，已達於不能安全駕駛動力交通工具之狀
    態，至為顯然。
  (二)被告肇事後並未立即停車察看，反而將車駛離現場，至距離肇事交岔路口西方約
    一百公尺遠之仁雄路十六號前始為社區巡守隊員攔下並載回現場交由警員處理等
    情，業經證人即路人丁○○於警訊及本院中證述明確，其在本院中具結證稱：當
    天凌晨一、二點時，伊沿仁雄路往仁心路方向直行欲返家，行經仁雄路與鳳仁路
    口時，看見一部賓士車從伊右側之鳳仁路直行過來，伊先騎過路口，被害人騎在
    後面，伊聽到很大的聲音，被害人就倒在地上，賓士車往鳳仁路方向直行，伊攔
    下一部社區守望相助的巡邏車，請該車幫忙報案，並向他們說肇事車輛已從鳳仁
    路往楠梓的方向逃走，後來伊看到那台肇事汽車迴轉，在車禍現場的路口沿仁雄
    路往西方向行駛，伊馬上跟巡守車說是那台車子撞到的，巡守車就去攔截，然後
    把被告帶回車禍現場，當時伊一直停留在現場，被告從鳳仁路迴轉到仁雄路後也
    沒有停下來，直接從仁雄路往西方向走，是巡守隊之隊員將被告帶回現場，那時
    警察已經到場等語甚詳（見本院卷第一六、一七頁），而證人丁○○與被告、被
    害人均不相識、夙無怨隙，衡情當無設詞誣陷或偏頗一方之理，且其親身目睹整
    個車禍過程，並留在現場尋求社區巡守車協助攔下肇事逃逸之被告，自係印象深
    刻、記憶鮮明，故其上開證詞應堪採信。再者，被害人原係騎乘上開重型機車沿
    仁雄路往西（即往仁心路）方向直行，於行經仁雄路與仁鳳路交岔路口為被告撞
    擊後，被害人倒在鳳仁路北上車道旁，並因此受有右髖臼粉碎性骨折、右腳第四
    庶骨骨折、廣泛性擦挫傷等傷害，其機車則倒在鳳仁路北向車道上，距離上開交
    岔路口長約七十九點四公尺長，四周並佈滿散落路，被告駕駛之賓士廠牌自小客
    車之車頭凹陷等情，有事故現場圖、現場及車損照片暨斷證明書在卷可按，足見
    被告係沿鳳仁路北向車道直行通過上開交岔路口時，猛力撞及被害人之機車，並
    將被害人之機車往北推行七十九點四公尺無疑。而依當時撞擊力道之大，被告豈
    可能不知肇事撞傷被害人之理？復且被告於肇事後已將被害人之機車往鳳仁路推
    行七十點九公尺遠，而事發當時時值凌晨一時五十分許，路上車輛稀少，倘被告
    肇事後立即有意靠邊停車，何須從鳳仁路迴轉到車禍現場後，又沿仁雄路往西行
    駛一百公尺之遠始停車？顯見被告並非自發性停車，其係被巡守隊員查獲後始一
    同返回現場，其辯稱係自動停車，無逃逸之意思云云，顯非可採。
  (三)綜上所述，本案事證明確，被告犯行均堪認定。
二、核被告所為，係犯刑法第一百八十五條之三之服用酒類致不能安全駕駛動力交通
    工具而駕駛罪及同法第一百八十五條之四駕駛動力交通工具肇事致人受傷而逃逸
    罪。被告所犯上開二罪，犯意各別，行為互殊，犯罪構成要件不同，應予分論併
    罰。爰審酌被告酒醉後貿然駕車，無視於用路人之公共安全，極易造成道路使用
    者生命、身體、安全發生不定時危險，及被告於肇事致被害人受傷後，竟不停車
    查看救護，逕自駕車離去，惟已於犯後與被害人達成民事賠償等一切情狀，有高
    雄縣仁武鄉調解委員會調解筆錄一份在卷可憑等一切情狀，分別量處如主文所示
    之刑，並依法定其應執行刑，以示懲儆。又被告前未曾受有期徒刑以上刑之宣告
    ，有臺灣高等法院被告全國前案紀錄表暨刑案資料查註紀錄表各一份在卷可稽，
    且事後深具悔意，經此科刑教訓之後，當知所警惕，應無再犯之虞，本院認所宣
    告之刑以暫不執行為適當，併予宣告緩刑三年，以啟自新。
三、公訴意旨另以：被告乙○○明知在飲酒後不能安全駕駛交通工具（酒精測試濃度
    為每公升○˙六三毫克），仍於民國九十一年九月二十九日一時五十分許，駕駛
    車號ＹＵ─三二八八號自小客車沿高雄縣仁武鄉○○路由南向北行駛，因酒醉行
    車不穩，疏未注意車前狀況，而與沿仁雄路西向東行駛，由被害人丙○○騎乘之
    車號ＭＺ六─六二六號重機車，在高雄縣仁武鄉○○路與仁心路口相撞，使丙○○人車倒地，而受有頭部外傷、骨盆骨折等傷害，因認被告乙○○涉犯刑法第二
    百八十四條第一項前段之過失傷害罪嫌。惟按，刑法第二百八十四條第一項前段
    之過失傷害罪，依同法第二百八十七條本文之規定，須告訴乃論。經查，被害人
    丙○○係七十四年四月二十三日出生，有其年籍資料在卷可憑，於九十一年九月
    二十九日車禍肇事時未滿二十歲，為限制行為能力之人，是被害人丙○○及其法
定代理人即其父母陳弘泰、張麗珠均為告訴權人。然被害人丙○○及其法定代理
    人陳弘泰、張麗珠並未在偵查中對被告提起本件過失傷害之告訴，此有警訊及偵
    查筆錄可憑，並經證人陳嘉盈、陳弘泰證述在卷（見本院卷第二一、二二頁），
    是以，本件過失傷害部分，未經告訴，檢察官遽行起訴，容有誤會，本應依法為
    不受理判決之諭知，然檢察官認此部份與前開論罪科刑部分有想像競合之裁判上
    一罪關係，爰不另為不受理之諭知，併此敘明。
據上論斷，應依刑事訴訟法第四百五十二條、第二百九十九條第一項前段、第三百零
三條第三款，刑法第一百八十五條之三、第一百八十五條之四、第五十一條第四款、
第七十四條第一款，判決如主文。
中      華      民      國    九十二    年      四      月    二十九    日
                                  臺灣高雄地方法院交通法庭
                                      法  官    廖純卿
右正本證明與原本無異。
如不服本判決，應於判決送達後十日內，向本院提出上訴狀。
                                      書記官    劉企萍
中      華      民      國    九十二    年      四      月    三十      日
附錄本案論罪科刑法條：
刑法第一百八十五條之三
服用毒品、麻醉藥品、酒類或其他相類之物，不能安全駕駛動力交通工具
而駕駛者，處一年以下有期徒刑、拘役或三萬元以下罰金。
刑法第一百八十五條之四
駕駛動力交通工具肇事，致人死傷而逃逸者，處六月以上五年以下有期徒
刑。


司法院資訊處製作；財團法人民間司法改革基金會備份。
